【裁判字號】    98,台上,409
【裁判日期】    980122
【裁判案由】    違反毒品危害防制條例
【裁判全文】
最高法院刑事判決              九十八年度台上字第四０九號
上  訴  人  乙○○
選任辯護人  張振興律師
上  訴  人  甲○○
上列上訴人等因違反毒品危害防制條例案件，不服台灣高等法院
中華民國九十七年九月二十四日第二審判決（九十七年度上重訴
字第一三號，起訴案號：台灣台北地方法院檢察署九十六年度偵
字第一五四一二、一五三九七、一九七三一號），提起上訴，本
院判決如下：
    主  文
原判決關於乙○○、甲○○共同運輸第一級毒品有罪部分撤銷，
發回台灣高等法院。
    理  由
本件原判決撤銷第一審關於上訴人乙○○、甲○○有罪部分之科
刑判決，依想像競合犯之規定，從一重改判論處乙○○、甲○○
共同運輸第一級毒品各罪刑（甲○○為累犯，均處無期徒刑，褫
奪公權終身），固非無見。
惟查；（一）有罪判決書應分別記載犯罪事實及理由，而事實一
欄，為判斷其適用法令當否之準據，法院應將依職權認定與論罪
科刑有關之事實，翔實記載，然後於理由內逐一說明其憑以認定
之證據，並使事實認定與理由說明，互相適合，方為合法。倘若
事實認定與理由說明，不相一致，或事實或理由欄內之記載，前
後齟齬，按諸刑事訴訟法第三百七十九條第十四款後段規定，均
屬判決理由矛盾，當然為違背法令。原判決事實記載：吳嘉豪於
民國九十六年四月十三日搭機抵達菲律賓馬尼拉市後，由菲律賓
華僑安排至旅館住宿，九十六年四月十八日，菲律賓華僑撥打電
話通知吳嘉豪前往甲○○及鄞玉婷下榻之「太平洋飯店」房間內
，吳嘉豪依約前往，與甲○○及鄞玉婷在該房間內會面，嗣李國
楨即持交吳嘉豪海洛因一大包及分裝用之保險套後離去，由吳嘉
豪與甲○○在該房間內將海洛因壓碎，以保險套包裝成圓柱體，
甲○○及鄞玉婷並將以保險套包妥之海洛因球五顆交付吳嘉豪。
同年月十九日（原判決事實欄誤載為二十日）上午，吳嘉豪自行
將前開海洛因球五顆塞入肛門，於同日晚間七時許搭機抵台，運
輸、私運管制物品第一級毒品海洛因入境，嗣遭查獲。吳嘉豪被
查獲後，於同年月二十日上午三時二十分許，自肛門排出第一級
毒品海洛因五顆（驗餘淨重合計二一八‧一五公克，空包裝總重
八‧四一公克，純度六十五‧四八％，純質淨重一四二‧八四公
克）等語（見原判決第三頁倒數第六頁以下至第四頁第二行、第
四頁第六至九行、第五頁第五至八行）。認定吳嘉豪走私運輸第
一級毒品海洛因之犯行一次。然原判決理由卻引用證人吳嘉豪於
第一審所供：「（拿兩次機票去菲律賓都是做運毒的事情嗎？）
是的。（大哥交給你的海洛因如何包裝？）一大包，……我當場
在飯店的房間分裝，分裝時大哥好像走了，大哥交給我就離開了
，剩下我與甲○○、鄞玉婷在房間內，由甲○○協助我分裝，我
再帶回我自己的房間內塞在肛門內，第一次是大哥分裝好拿給我
，拿給我時已經包成圓柱型，已經裝在保險套內，我直接帶回旅
館塞在肛門內，第二次才是經過我與甲○○一起分裝。（第二次
分裝的保險套何人提供？）大哥。（誰教你如何將海洛因塞入體
內、如何取出？）大哥教的。（大哥有無教你何時塞入、何時取
出？）有，上機前八個小時塞入體內，回來出關後就可以取出。
（當初有無跟你談妥運輸毒品的價格？）有，是以一顆新台幣兩
萬五，是大哥跟我說的，兩次都一樣。」等語（見原判決第十一
頁第十九、二十行、第十二頁第二十一行以下至第十三頁第二行
、第三一頁第十五、十六行）。似認定吳嘉豪有二次走私運輸第
一級毒品海洛因之犯行（關於起訴書所指上訴人等與吳嘉豪於九
十六年四月五日走私運輸第一級毒品部分，業經原審判決無罪確
定，見理由乙說明），不無判決理由矛盾之違法情形。（二）原
判決事實記載甲○○綽號「阿南」、「南哥」，乙○○綽號「胖
哥」、「阿俊」或「阿昇」。菲律賓華僑係於九十六年四月三十
日晚間，前往劉明坤下榻之菲律賓馬尼拉市「ＳＯＧＯ汽車旅館
」，將海洛因球四顆交付劉明坤，並教導劉明坤如何塞入肛門，
另交代其返台後，直接至台中市威尼斯汽車旅館，屆時乙○○會
向其拿取毒品，劉明坤即於同年月三十日晚間七時三十八分許，
撥打電話予甲○○、鄞玉婷，告知翌日其將返台後，將上開海洛
因球塞入肛門，並於同年五月一日下午四時許搭機返台等情。然
理由所引用證人劉明坤於航業海員調查處調查時係供稱：「我在
返台前一天在菲律賓打電話給阿昇0000000000電話，
告訴他我隔天要回台灣，其目的是要告訴阿昇，要我把夾帶的毒
品交給阿昇」等語（見原判決第二一頁第二五至二八行）。並說
明：證人劉明坤於航業海員調查處調查時供稱：「我在返台前一
天在菲律賓打電話給阿昇0000000000電話，告訴他我
隔天要回台灣，其目的是要告訴阿昇，要我把夾帶的毒品交給阿
昇。」等語，難認與事實不符（見原判決第二七頁第十一至十六
行）。認劉明坤返台前一天係撥打電話給綽號「阿昇」之乙○○
，告知欲交付毒品之事，此與事實認定亦前後齟齬。（三）原判
決事實記載：菲律賓華僑於九十六年四月三十日晚間，前往劉明
坤下榻之汽車旅館，將海洛因球四顆交付劉明坤，並教導劉明坤
如何塞入肛門等情，於理由卻引用證人劉明坤於第一審供稱：「
（你自己運輸回台灣的海洛因何人交付給你？）甲○○，也是在
菲律賓交給我的。（是否跟你轉交給王源德的同時交付？）是的
。（一樣是一大包？）他交給我的是一大包，我跟吳嘉豪分裝的
。（你如何把毒品夾帶回台灣？）塞肛門。（何時塞？）三十日
晚上，一個人塞。（何人教你？）我學吳嘉豪、王源德，我完全
不懂。（為何你比他們兩人晚回國？）因為我那裡還有事情。判
決書說是菲律賓華僑把海洛因交給我的，並教導我塞入肛門帶回
台灣，不是事實，塞肛門請教王源德、吳嘉豪，海洛因是甲○○
拿給我的」等語（見原判決第二三頁末行至第二四頁第十行）。
事實之記載與理由說明有矛盾之處。以上或為上訴人等上訴意旨
所指摘，或為本院得依職權調查之事項，應認原判決關於乙○○
、甲○○共同運輸第一級毒品有罪部分，有撤銷發回更審之原因
。
據上論結，應依刑事訴訟法第三百九十七條、第四百零一條，判
決如主文。
中    華    民    國  九十八  年    一    月  二十二  日
                      最高法院刑事第二庭
                          審判長法官  莊  登  照
                                法官  黃  一  鑫
                                法官  陳  世  淙
                                法官  許  錦  印
                                法官  張  春  福
      本件正本證明與原本無異
                                      書  記  官
中    華    民    國  九十八  年    二    月    三    日
                                                      v


司法院資訊處製作；財團法人民間司法改革基金會備份。
